臺灣臺中地方法院刑事判決
109年度金訴字第338號
公  訴  人  臺灣臺中地方檢察署檢察官
被      告  張慶培


            劉怡婷




上  一  人
選任辯護人  邢建緯律師
            陳婉寧律師
上列被告等因詐欺等案件，經檢察官提起公訴（109年度偵字第2
648號、109年度偵字第14555號），本院判決如下：
    主    文
張慶培犯三人以上共同詐欺取財罪，累犯，處有期徒刑壹年伍月
；又犯三人以上共同詐欺取財罪，累犯，處有期徒刑壹年肆月。
應執行有期徒刑壹年柒月。
劉怡婷犯三人以上共同詐欺取財罪，處有期徒刑壹年貳月；又犯
三人以上共同詐欺取財罪，處有期徒刑壹年壹月。應執行有期徒
刑壹年肆月。未扣案之犯罪所得新臺幣伍佰元沒收，於全部或一
部不能沒收或不宜執行沒收時，追徵其價額。
    犯罪事實
一、張慶培於不詳時間、劉怡婷於民國108年7月間某日，分別加
    入真實年籍不詳自稱「震坤」、「戮鋼」、「隔壁老樊」等
    成年人所屬，以實施詐術為手段，所組成具有持續性及牟利
    性之有結構性詐騙組織（劉怡婷涉違反組織犯罪防制條例部
    分，另案經檢察官提起公訴，不在本案審理範圍）。該詐欺
    集團牟利方式係由「震坤」、「戮鋼」指示詐欺犯罪集團中
    擔任取簿手至不特定超商領取人頭包裹，另由本案詐欺集團
    之成員施用詐術，使人陷於錯誤而匯款至人頭帳戶，再由集
    團內車手持該人頭帳戶金融卡將帳戶內之贓款領出，再依所
    約定之比例朋分。劉怡婷、張慶培均擔任集團內之取簿手，
    並共同基於三人以上詐欺取財、洗錢之犯意聯絡，先由劉怡
    婷於108年8月21日20時44分許，依「震坤」、「戮鋼」指示
    前往臺中市○區○○路00號統一超商聯華門市，領取裝有廖于
    媗寄送，內含廖于媗之臺北富邦商業銀行帳號000-00000000
    0000號帳戶存摺、金融卡及中華郵政帳號00000000000000號
    帳戶存摺、金融卡之包裹後，再依指示前往臺中市太平區祥
    順路1段與中山路3段1巷交岔路口，於同日21時27至30分許
    ，將領得之包裹以面交方式交予張慶培，由張慶培轉交給旗
    下不詳詐欺集團成員，張慶培並當場交付劉怡婷新臺幣（下
    同）500元之報酬。嗣該不詳詐欺集團成員，於取得上開帳
    戶及金融卡後，旋基於意圖為自己不法所有之犯意聯絡，於
    附表所示之時間，以附表所示之方式，施用詐術，致附表所
    示之人分別陷於錯誤，各於附表所示之時間，匯款如附表所
    示金額至附表所示提領帳戶。而上開所匯入之款項，旋由不
    詳詐欺成員於不詳時、地提領一空，藉以掩飾、隱匿渠等犯
    罪所得。嗣經警獲報後，依劉怡婷領取包裹時之路口及便利
    超商內監器視畫面循線追查，始悉上情。
二、案經臺中市政府警察局第一分局報告臺灣臺中地方檢察署檢
    察官偵查起訴。
    理    由
一、證據能力部分：
  ㈠按被告以外之人於審判外之言詞或書面陳述，除法律有規定
    者外，不得作為證據。刑事訴訟法第159條第1項定有明文。
    經查，被告張慶培於本院準備程序時稱：「（問：對起訴書
    援引本案卷證所附證據資料之證據方法及證據能力有何意見
    ？）答：沒有證據能力，我不清楚為何我會被起訴為被告。
    （問：爭執哪些證據沒有證據能力？）答：隨便，看你們要
    怎麼講」等語（見本院卷第58頁），應認被告張慶培對於起
    訴書證據清單所列證據之證據能力均有爭執，是關於共同被
    告劉怡婷、被害人曾美莉、鐘嘉愷、證人許薈萱、另案被告
    廖于媗於警詢中之證述，均係被告張慶培以外之人於審判外
    之陳述，且無刑事訴訟法第159條之2或第159條之3所定情形
    ，均無證據能力；證人即共同被告劉怡婷於偵查中經具結之
    證述，並無顯不可信之情形，依同法第159條之1第2項規定
    具有證據能力；被告張慶培於警詢及偵查中之陳述，則無證
    據證明有受強暴、脅迫或其他不正方法訊問而取得，應有證
    據能力；被害人等提出之帳戶往來明細、匯款單及受理報案
    三聯單等，則分別係銀行及警察機關業務上及公務員職務上
    所製作之紀錄或證明文書，依同法第159條之4第1款、第2款
    規定，均有證據能力；其餘訊息翻拍照片、監視器畫面翻拍
    照片則非供述證據，卷內亦無證據證明係違法取得，均有證
    據能力。
  ㈡按被告以外之人於審判外之陳述，雖不符刑事訴訟法第159條
    之1至第159條之4之規定，而經當事人於審判程序同意作為
    證據，法院審酌該言詞陳述或書面陳述作成時之情況，認為
    適當者，亦得為證據；又當事人、代理人或辯護人於法院調
    查證據時，知有第159條第1項不得為證據之情形，而未於言
    詞辯論終結前聲明異議者，視為有前項之同意，刑事訴訟法
    第159條之5定有明文。經查，本判決以下所引用被告劉怡婷
    、張慶培以外之人於審判外之言詞或書面陳述，對被告等而
    言，性質上均屬傳聞證據，惟被告劉怡婷及其辯護人均已知
    悉有刑事訴訟法第159條第1項之情形，且未於言詞辯論終結
    前聲明異議，本院審酌上開證據作成時之情況，尚無違法取
    證或不當之情形，復與本案之待證事實間具有相當之關聯性
    ，以之作為證據應屬適當，揆諸上開規定，應認有證據能力
    。
  ㈢又傳聞法則乃對於被告以外之人於審判外之言詞或書面陳述
    而為之規範，本判決以下所引用之非供述證據，無刑事訴訟
    法第159 條第1 項規定傳聞法則之適用，且與本案待證事實
    具有關聯性，亦查無依法應排除其證據能力之情形，依法自
    得作為證據。
二、認定事實所憑之證據及理由：
    訊據被告劉怡婷固坦承有於上揭時間、地點，領取裝有廖于
    媗所有富邦銀行及郵局存摺及提款卡之包裹，再將該包裹轉
    交予詐欺集團指定之人等情，惟矢口否認有何三人以上共同
    詐欺取財及洗錢犯行，辯稱：我不知道包裹裡面是人頭帳戶
    及提款卡云云（見本院卷第104-106頁）。被告張慶培則矢
    口否認本案犯行，辯稱：這些都跟我無關云云。然查：
  ㈠被告劉怡婷部分：
  ⒈被告劉怡婷於上揭時間、地點，領取裝有廖于媗所有富邦銀
    行及郵局存摺及提款卡之包裹，被害人曾美莉及鐘嘉愷則分
    別於附表所示時間，遭不詳詐欺集團成員以附表所示方式詐
    欺後，分別匯款10萬元至廖于媗富邦銀行帳戶內及匯款20萬
    元至廖于媗郵局帳戶內，並由其他不詳詐欺集團成員提領一
    空等情，業據被告劉怡婷於本院準備程序及審理中均坦承不
    諱（見本院卷第104-106頁、第136頁），並有108年8月21日
    被告劉怡婷領取包裹時之路口及便利超商內監視器錄影畫面
    翻拍照片、車牌號碼000-0000號自用小客車車籍資料、被告
    劉怡婷刑案影像照片與監視器畫面比對照片、被害人曾美莉
    之內政部警政署反詐騙諮詢專線紀錄表、花蓮縣警察局花蓮
    分局中山派出所受理刑事案件報案三聯單、受理詐騙帳戶通
    報警示簡便格式表及金融機構聯防機制通報單、永豐銀行帳
    戶往來明細、被害人鐘嘉愷之內政部警政署反詐騙諮詢專線
    紀錄表、內政部警政署反詐騙案件紀錄表、彰化縣警察局芳
    苑分局芳苑派出所受理各類案件紀錄表、受理刑事案件報案
    三聯單、金融機構聯防機制通報單及受理詐騙帳戶通報警示
    簡便格式表、鹿港信用合作社帳戶存摺封面及內頁影本、匯
    款委託書、被告劉怡婷與暱稱「震坤」、「戮鋼」之訊息翻
    拍照片10張在卷可佐（見警卷第195-215頁、第217頁、偵26
    48號卷第251頁、第259-267頁、第271-273頁、第279頁、第
    291-301頁、第303-305頁、第309頁、第348-357頁），此部
    分之事實均堪認定。
  ⒉次查，證人即被告劉怡婷另案之共同被告謝岷沂於另案警詢
    及偵查中以被告身分稱：我有將「隔壁老樊」詐欺集團的聯
    絡方式給被告劉怡婷，要她自己去聯繫，我是「隔壁老樊」
    詐欺集團的成員之一，我的上手就是何浿緁，何浿緁跟我說
    她要一個人擔任UBER司機，但要做什麼事情何浿緁沒有說，
    何浿緁只有跟我說如果我有認識人需要工作，再把聯絡方式
    給對方，之後就由他們自己去談等語（見偵7267號卷第65-7
    5頁、第187-190頁），及於本院審理時以證人身分具結證稱
    ：我是加入「隔壁老樊」所屬的詐欺集團擔任車手，「震坤
    」、「戮鋼」我沒有聯絡過，我不知道他們和「隔壁老樊」
    是不是屬於同一集團，我自己不會去領錢，是其他車手工作
    完的錢會交給我，我再交給上面的人，領錢的人頭帳戶提款
    卡是由其他人負責，我後來做筆錄才知道是被告劉怡婷去超
    商拿的，原本我介紹被告劉怡婷是要來做車手，但她拒絕我
    ，我是為了要招募車手，跟我的女性朋友講，她才去找被告
    劉怡婷，我跟我的女性朋友講的時候我有明確講我就是要找
    詐欺集團的車手來負責領錢，我有跟被告劉怡婷講我就是在
    收詐欺集團的錢，但後來被告劉怡婷拒絕我，我就跟被告劉
    怡婷講我要把妳的聯絡方式給「隔壁老樊」，要她們自己去
    聯絡，我以車手身分招募被告劉怡婷時，有跟她說過我就是
    「隔壁老樊」這個集團的人，她也知道我在擔任車手，被告
    劉怡婷在我面前將「隔壁老樊」的聯絡方式加為好友後，馬
    上聯絡並談論關於擔任詐欺集團車手的事，我偵查中稱「何
    浿緁跟我說她要一個人擔任UBER司機，但要做什麼事情何浿
    緁沒有說，何浿緁只有跟我說如果我有認識人需要工作，再
    把聯絡方式給對方，之後就由他們自己去談」等語，是單純
    叫UBER的事，和被告劉怡婷是否擔任詐欺集團車手或取簿手
    是沒有關係的，何浿緁就是「隔壁老樊」，她是我的上手，
    我將被告劉怡婷介紹給何浿緁後，何浿緁安排被告劉怡婷去
    做什麼工作我不知道，我將被告劉怡婷介紹給何浿緁，就是
    讓她們去接洽詐欺集團的工作等語（見本院卷第412-424頁
    ）。是被告劉怡婷是由證人介紹加入「隔壁老樊」即何浿緁
    所屬之詐欺集團，且證人在介紹工作給被告劉怡婷時，即已
    明確表示自己是在做車手，負責提領詐欺款項，被告雖拒絕
    擔任車手，惟仍同意由證人將其聯絡方式提供給「隔壁老樊
    」，由「隔壁老樊」與被告自行連絡，顯見被告劉怡婷由證
    人介紹工作時，即已明知證人係在「隔壁老樊」之詐欺集團
    內擔任車手，另由證人安排其與「隔壁老樊」聯繫時，亦已
    明知「隔壁老樊」屬於詐欺集團，其仍與「隔壁老樊」聯繫
    並接受其他詐欺集團成員安排之領取包裹工作，工作內容既
    係由詐欺集團成員安排，當對於所領取包裹之內容物為人頭
    帳戶及提款卡，且係作為收受犯罪所得所用等情有所認識，
    其有三人以上共同詐欺及洗錢之犯罪故意等情自足認定。被
    告劉怡婷辯稱：不知道包裹內是人頭帳戶云云，並不足採。
  ㈡被告張慶培部分：
    經查，被告劉怡婷於上揭時間、地點領取裝有人頭帳戶及提
    款卡之包裹等情，業已認定如前。再查，被告劉怡婷於偵查
    中證稱：我於108年8月21日20時40分，聽「震坤」之指示去
    臺中市○區○○路00號統一超商聯華門市拿取包裹，取包裹後
    「震坤」告訴我地點是太平區中山路和祥順路的公園，我告
    訴他們我的車牌，會有人出現敲我車窗，他們會看我車資的
    錶，通常從副駕駛座給我錢，我給他們包裹，8月21日面交
    的人是被告張慶培等語（見偵2648號卷第379-385頁）；又
    於本院審理中證稱：我於108年8月21日20時44分許領到包裹
    後，前往交付的地點，就是臺中市太平區祥順路一段與中山
    路三段1巷的公園旁，「震坤」在我領完包裹之後在微信上
    告知我上開地點，我到該公園後會先停在一個地方，告知「
    震坤」我的車牌號碼和停車的位置，後來有人來跟我拿包裹
    ，他會在車子旁邊敲車窗，因為這次已經是第3、4次交包裹
    了，就沒有問他是不是來拿包裹的人，因為都是同一個人帶
    口罩打扮都差不多，我當場給他包裹跟我的車資圖，對方再
    交現金給我，他都是戴口罩、戴帽子、穿深色衣服，我看得
    到他的臉，就是庭上的被告張慶培等語（見本院卷第289-32
    1頁）。再查，依108年8月21日21時27分許之現場路口監視
    器畫面翻拍照片，可見一男子騎乘車牌號碼000-000號普通
    重型機車，停車後步行至臺中市太平區中山路3段1巷與中山
    路3段19巷40弄路口，拿取一盒裝物品放入機車車廂內後，
    於同日21時30分許騎乘該機車離去等情（見警卷第219-227
    頁），參以被告張慶培於偵查中稱：車牌號碼000-000號普
    重型機車是我平常使用之機車，108年8月21日21時27分許有
    騎乘該機車至臺中市○○區○○路0段0巷○○○路0段00巷00弄路○○
    ○○○○0000號卷第23-27頁），所述內容與監視器畫面翻拍照
    片及被告劉怡婷之證述內容相符，足見被告張慶培確實有於
    上揭時間、地點，與被告劉怡婷面交裝有人頭帳戶及提款卡
    之包裹，其犯行堪以認定。被告張慶培空言否認犯行，並不
    足採。
  ㈢末依前開被告劉怡婷之供述及證人謝岷沂之證述，被告劉怡
    婷及張慶培2人再加上證人謝岷沂、「隔壁老樊」、「震坤
    」、「戮鋼」，顯然已達3人以上，被告等3人以上共同詐欺
    取財之犯行均堪認定。綜上所述，本案事證明確，應依法論
    科。
三、論罪科刑：
  ㈠核被告劉怡婷所為，係犯刑法第339條之4第1項第2款之三人
    以上共同犯詐欺取財罪、洗錢防制法第14條第1項之普通洗
    錢罪。核被告張慶培所為，係犯組織犯罪防制條例第3條第1
    項後段參與犯罪組織罪、刑法第339條之4第1項第2款之三人
    以上共同犯詐欺取財罪、洗錢防制法第14條第1項之普通洗
    錢罪。
  ㈡被告劉怡婷、張慶培與「震坤」、「戮鋼」、「隔壁老樊」
    及其他不詳詐欺集團成員間，有犯意聯絡及行為分擔，均應
    論以共同正犯。
  ㈢按加重詐欺罪，係侵害個人財產法益之犯罪，其罪數之計算
    ，核與參與犯罪組織罪之侵害社會法益有所不同，審酌現今
    詐欺集團之成員皆係為欺罔他人，騙取財物，方參與以詐術
    為目的之犯罪組織。倘若行為人於參與詐欺犯罪組織之行為
    繼續中，先後多次為加重詐欺之行為，因參與犯罪組織罪為
    繼續犯，犯罪一直繼續進行，直至犯罪組織解散，或其脫離
    犯罪組織時，其犯行始行終結。故該參與犯罪組織與其後之
    多次加重詐欺之行為皆有所重合，然因行為人僅為一參與犯
    罪組織行為，侵害一社會法益，屬單純一罪，應僅就「該案
    中」與參與犯罪組織罪時間較為密切之首次加重詐欺犯行論
    以參與犯罪組織罪及加重詐欺罪之想像競合犯，而其他之加
    重詐欺犯行，祗需單獨論罪科刑即可，無需再另論以參與犯
    罪組織罪，以避免重複評價（最高法院109年度台上字第394
    5號判決意旨參照）。經查，被告張慶培就附表編號1所示犯
    行，為其參與本案詐欺集團後，經起訴組織犯織，且最先繫
    屬於法院之「首次」加重詐欺犯行，係一行為同時觸犯參與
    犯罪組職、洗錢及三人以上共同犯詐欺取財罪；就附表編號
    2所示犯行，則係係一行為同時觸犯三人以上共同犯詐欺取
    財罪及普通洗錢罪；被告劉怡婷則係一行為同時觸犯三人以
    上共同詐欺罪及普通洗錢罪，均為想像競合犯，應依刑法第
    55條前段規定，均從一重論以三人以上共同詐欺取財罪。
  ㈣被告等就附表所示犯行，被害人不同，自屬犯意各別，行為
    互殊，均應予分論併罰。
  ㈤被告張慶培前因公共危險案件，經本院以106年度中交簡字第
    653號判決處有期徒刑3月確定，並於107年2月14日執行完畢
    出監，此有臺灣高等法院被告前案紀錄表在卷足憑，被告張
    慶培於有期徒刑執行完畢後，5年內故意再犯本案有期徒刑
    以上之罪，均為累犯，且於本案加重最低本刑，並無過苛，
    爰依刑法第47條第1項規定，均加重其刑。
  ㈥爰以行為人之責任為基礎，審酌被告劉怡婷及張慶培不循正
    當管道賺取財物，竟加入詐欺集團擔任取簿手，由被告劉怡
    婷至超商領取含有人頭帳戶金融卡之包裹後，交由被告張慶
    培再轉交予其他不詳詐欺集團成員，使被害人鐘嘉愷及曾美
    莉分別遭詐20萬元及10萬元後，再遭其他不詳詐欺集團成員
    提領一空而掩飾、隱匿渠等犯罪所得之犯罪手段、所生損害
    ，及被告等均未坦承犯行，被害人等之損害亦係由另案被告
    廖于媗所賠償，此有調解程序筆錄及本院公務電話紀錄在卷
    可憑（見本院卷第165-173頁），犯後態度均無從為有利於
    被告2人之認定，兼衡被告2人之素行、被告劉怡婷於本院審
    理時自陳高中畢業之智識程度、曾從事八大、白牌車之生活
    狀況；被告張慶培於本院審理時自陳國中肄業之智識程度、
    曾從事機械之生活狀況等一切情狀，分別量處如主文第1、2
    項所示之刑，並衡酌被告等所犯各罪之犯罪類型、行為態樣
    、手段、動機、侵害法益種類及責任非難程度，而為整體評
    價後，各定其應執行之刑如主文第1、2項所示。
  ㈦按犯組織犯罪防制條例第3條第1項之罪者，應於刑之執行前
    ，令入勞動處所，強制工作，其期間為3年，該條例第3條第
    3項定有明文。而行為人以一行為觸犯組織犯罪防制條例第3
    條第1項後段之「參與」犯罪組織罪，及刑法第339條之4 第
    1項第2款之加重詐欺取財罪，依刑法第55條前段規定從一重
    之加重詐欺取財罪處斷而為科刑時，於有預防矯治其社會危
    險性之必要，且符合比例原則之範圍內，由法院依組織犯罪
    防制條例第3條第3項規定，一併宣告刑前強制工作（最高法
    院刑事大法庭108年度台上大字第2306號裁定意旨參照）。
    經查，被告張慶培所犯組織犯罪防制條例第3條第1項後段之
    參與犯罪組織罪，審酌其參與本案詐欺集團之期間、分工內
    容之地位及其參與之程度，對社會所生危害尚非甚鉅，經過
    本案論罪科刑之處罰，已足以促其心生警惕，嚇阻再犯，應
    尚未達到必須將其送刑前強制工作3年始能預防矯治其社會
    危險性之必要，爰不予宣告強制工作。
四、沒收部分：
    按犯罪所得，屬於犯罪行為人者，沒收之。前二項之沒收，
    於全部或一部不能沒收或不宜執行沒收時，追徵其價額。刑
    法第38條之1第1項前段、第3項分別定有明文。經查，被告
    劉怡婷於警詢、偵查及本院審理中均自承：領1個包裹他們
    會給我500元，且面交包裹給被告張慶培後他會當場給我500
    元等語（見警卷第65-79頁、偵2648號卷第379-385頁、本院
    卷第438-439頁），足認被告劉怡婷本案實際獲得之犯罪所
    得為500元，且該等金錢並未扣案，爰依上揭規定，就此部
    分宣告沒收及諭知追徵。
據上論斷，應依刑事訴訟法第299條第1項前段，組織犯罪防制條
例第3條第1項後段，洗錢防制法第14條第1項，刑法第11條前段
、第28條、第339條之4第1項第2款、第55條前段、第47條第1項
、第51條第5款、第38條之1第1項前段、第3項，刑法施行法第1
條之1第1項，判決如主文。
本案經檢察官蔡孟君提起公訴，檢察官葉芳如、李濂到庭執行職
務。
中　　華　　民　　國　　110 　年　　9 　　月　　30　　日
                  刑事第六庭  審判長法  官  柯志民
                                    法  官  蔡逸蓉 
                                    法  官  陳昱翔
以上正本證明與原本無異。
如不服本判決應於收受判決後20日內向本院提出上訴書狀，並應
敘述具體理由；其未敘述上訴理由者，應於上訴期間屆滿後20日
內向本院補提理由書（均須按他造當事人之人數附繕本）「切勿
逕送上級法院」。
告訴人或被害人如不服判決，應備理由具狀向檢察官請求上訴，
上訴期間之計算，以檢察官收受判決正本之日起算。 
                                    書記官  陳筱惠
中　　華　　民　　國　　110 　年　　9 　　月　　30　　日
附錄論罪科刑法條
洗錢防制法第第14條：
有第二條各款所列洗錢行為者，處7年以下有期徒刑，併科新臺
幣5百萬元以下罰金。
前項之未遂犯罰之。
前二項情形，不得科以超過其特定犯罪所定最重本刑之刑。
刑法第339條之4：
犯第339條詐欺罪而有下列情形之一者，處1年以上7年以下有期
徒刑，得併科1百萬元以下罰金：
一、冒用政府機關或公務員名義犯之。
二、三人以上共同犯之。
三、以廣播電視、電子通訊、網際網路或其他媒體等傳播工具，
    對公眾散布而犯之。
前項之未遂犯罰之。
組織犯罪防制條例第3條第1項
發起、主持、操縱或指揮犯罪組織者，處三年以上十年以下有期
徒刑，得併科新臺幣一億元以下罰金；參與者，處六月以上五年
以下有期徒刑，得併科新臺幣一千萬元以下罰金。但參與情節輕
微者，得減輕或免除其刑。

附表：
編號 被害人 詐欺手法 匯款時間及金額 收款帳戶 1 鐘嘉愷 假冒親友借款 108年8月22日11時50分許匯款20萬元 廖于媗之中華郵政00000000000000 2 曾美莉 電話費未繳，可能涉及刑案將凍結帳戶，指示曾美莉開設網路銀行帳號密碼，交付詐欺集團成員。 ①108年8月22日15時33分許匯款5萬元 ②108年8月22日15時34分許匯款5萬元 廖于媗之台北富邦商業銀行帳號000-000000000000號帳戶